臺灣臺東地方法院民事判決
109年度勞訴字第2號
原      告  張齡云



被      告  東基醫療財團法人附設臺東縣私立東基居家式長期
            照顧服務機構

法定代理人  呂信雄
訴訟代理人  李泰宏律師
上列當事人間請求請求給付工資等事件，本院於民國111年3月3
日言詞辯論終結，判決如下：
    主      文
原告之訴駁回。　　
訴訟費用由原告負擔。
    事實及理由
一、本件原告起訴時被告法定代理人原為陳玉祥，嗣於訴訟進行
    中經數次變更，最終變更為呂信雄，由其具狀聲明承受訴訟
    ，並有被告報備變更機構負責人函文、臺東縣政府同意備查
    函文附卷可參（見本院卷2第167-169頁），核無不合，應予
    准許。
二、原告主張：自民國108年2月13日起至109年3月止，兩造簽訂
    不定期部分工時勞動契約（下稱系爭勞動契約），被告僱用
    原告擔任居家照顧服務員，原告未經案主申訴，也沒有拒絕
    服務，被告卻無正當理由，未依系爭勞動契約給予足夠排班
    及薪資。依系爭勞動契約，被告每月應給予120小時以上工
    作時數，但因被告短給工作時數致原告無法領取偏區津貼，
    並因被告認為原告不適合這份工作，不給予足夠工作時數致
    原告薪資短少，須向銀行及家人借貸，造成原告及家人沉重
    壓力，原告因而身心痛苦異常，受有精神上痛苦。依衛生福
    利部要求居家服務單位給予全職居家照顧服務員每月薪資新
    臺幣（下同）32,000元為計算基準，原告應領取薪資448,00
    0元，扣除原告已領取薪資282,171元後，被告尚積欠原告薪
    資165,829元，且原告自108年9月起未領取偏區津貼每月3,0
    00元，被告尚積欠原告7個月偏區津貼共21,000元，又依被
    告短付與應付薪資比例估算，被告尚短發原告年終獎金及三
    節獎金共13,171元，被告應付而未付之薪資、津貼及獎金合
    計200,000元。依系爭勞動契約之法律關係，訴請被告給付2
    00,000元，及依民法第18條第2項、第195條第1項規定，訴
    請被告賠償精神慰撫金500,000元等語，並聲明：被告應給
    付原告700,000元。
三、被告則以：系爭勞動契約僅有約定工作時間之上限，每月16
    0小時，每週最高40小時，且依系爭勞動契約第6條約定，工
    資按件計酬，原告在職期間不僅屢遭案主申訴，又有拒絕服
    務情事，並非原告不派工作，原告確有勞動基準法第11條第
    5款規定不能勝任工作之情事，被告始予以資遣，原告既為
    部分工時人員，薪資採按件計酬拆帳制，每月時薪均超過20
    0元，且自108年9月起，依被告規定，每月工作時數超過120
    小時才向政府申請偏區津貼，並全額給付居家照顧服務員，
    業經被告於會議上多次公布，原告出席參與會議並簽到，當
    已知悉，而原告自108年9月起每月工作時數未超過120小時
    ，另依系爭勞動契約及被告所訂定「居家服務員薪資福利辦
    法」，並未約定發放三節獎金，至於年終獎金則由被告依工
    作規則、營運狀況及個人考核成績發放，被告已於109年1月
    22日將年終獎金11,024元匯入原告帳戶，被告並未積欠原告
    薪資、津貼及獎金，況本件僅涉及薪資給付爭議，被告並無
    對原告為侵權行為，原告請求慰撫金亦屬無據等語，資為抗
    辯，並聲明：如主文第1項所示。
四、兩造不爭執事項（見本院卷2第152-155頁）：
(一)兩造簽訂系爭勞動契約，原告於108年2月至109年3月間擔任
    被告之居家照顧服務員，嗣因被告認原告有勞動基準法第11
    條第5款規定不能勝任工作之情事，於109年2月26日向臺東
    縣政府函送資遣員工通報名冊，經臺東縣政府於109年2月27
    日以府社勞字第1090040343號函文通知兩造並同意核備。原
    告於109年3月20日離職，且於109年4月23日領得資遣費（含
    未休假費用）10,777元。
(二)原告任職於被告期間，每月實領薪資（已扣除勞保費、健保
    費）各為12,613元、29,264元、26,314元、27,154元、25,2
    01元、25,068元、31,131元、20,002元、26,668元、22,703
    元、25,084元、17,310元、20,297元、14,994元，共領取32
    3,803元；每月工作時數各為62小時、136小時、128小時、1
    07.5小時、115.5小時、126.5小時、98小時、90小時、111.
    5小時、87.5小時、107.5小時、72.5小時、78.5小時、47.5
    小時，共工作1,368.5小時。
(三)原告於108年5月3日領有108年2、3月之偏區津貼、交通津貼
    共12,000元；於108年7月26日領有108年4至6月之偏區津貼
    、交通津貼共18,000元；於108年8月薪資內，受補發108年7
    月之偏區津貼、交通津貼共6,000元，並領有108年8月之偏
    區津貼3,000元、交通津貼3,000元。又原告自108年9月起，
    每月僅於當月薪資內領有交通津貼3,000元，但均未領取偏
    區津貼。原告於108年2月至8月間領有偏區津貼及交通津貼
    共42,000元，於108年9月至109年3月間領有交通津貼共21,0
    00元，於109年1月22日領有年終獎金11,024元。
(四)被告於108年8月17日召開臺東市區居家照顧服務員分區會議
    （下稱分區會議），曾說明被告所訂定「居家服務員薪資福
    利辦法」，經原告出席並簽到。被告於108年10月19日召開
    分區會議，曾報告政府補助款交通車輛津貼3,000元每月發
    放，偏區津貼3,000元則依當月服務時數達120小時以上才發
    予，經原告出席並簽到。被告於109年1月18日召開分區會議
    ，曾報告排班時數若小於120小時/月，則當月不發放偏鄉加
    給，經原告出席並簽到。
五、本院之判斷
(一)依系爭勞動契約，原告為被告僱用之部分工時居家照顧服務
    員，薪資按件計酬，依執行衛生福利部公告長期照顧服務項
    目計算（詳如被告所訂定「居家服務員薪資福利辦法」），
    工作時間每週最高40小時（見本院卷1第12-15頁、第54-57
    頁，本院卷2第67-70頁），顯見原告並非全職居家照顧服務
    員，自無從主張被告應依衛生福利部針對全時居家照顧服務
    員所定每月薪資或換算所得不得低於32,000元之標準給付薪
    資。參以臺東縣衛生局107年5月1日東衛長字第1070088602
    號函文，採拆帳制之居家照顧服務員，部分工時人員換算結
    果，不得低於於採時薪制之居家照顧服務員，即每小時最低
    薪資應至少達200元（見本院卷2第52-53頁），且如兩造不
    爭執事項（二）、（三）所示，原告任職期間實領薪資、津
    貼及獎金共364,827元（計算式：323,803＋12,000＋18,000＋1
    1,024＝364,827），工作共1,368.5小時，換算每小時薪資約
    267元（計算式：364,827÷1,368.5≒267，小數點以下四捨五
    入），高於每小時最低薪資應至少達200元之要求，亦顯然
    高於108年、109年起分別實施之每小時基本工資150元、158
    元，難認系爭勞動契約有何違法可言，原告請求被告給付薪
    資165,829元尚無理由。又本院既無從認定被告短付原告薪
    資，原告主張依被告短付與應付薪資比例估算，被告短發年
    終獎金及三節獎金共13,171元，亦屬無據。
(二)無論依系爭勞動契約或被告所訂定「居家服務員薪資福利辦
    法」，均未見對於何種情形應發放偏區津貼有所約定或說明
    ，應非兩造間系爭勞動契約內容範圍，本難遽認原告得依系
    爭勞動契約主張無論當月工作時數是否達120小時以上，被
    告均應發放偏區津貼，縱被告事後始設有此一限制應無不可
    。又如兩造不爭執事項（四）所示，原告業於參加被告所召
    開之分區會議得知，須當月工作時數達120小時以上始發放
    偏區津貼，且如兩造不爭執事項（二）所示，原告於108年9
    月至109年3月間每月工作時數各為90小時、111.5小時、87.
    5小時、107.5小時、72.5小時、78.5小時、47.5小時，均未
    達120小時以上工作時數，被告自得依其所定限制自108年9
    月起不對原告發放偏區津貼。再系爭勞動契約雖有約定原告
    正常工作時間「每月160小時；每週最高40小時」，合併觀
    察可知係屬原告每月工作時數上限160小時，但查無被告應
    給予原告120小時以上工作時數之約定，原告徒憑己見解釋
    系爭勞動契約應屬無據，亦無從憑以認定被告未給予原告足
    夠工作時數致原告無法領取偏區津貼，原告請求被告給付偏
    區津貼21,000元無理由。至於被告有無正當事由不給予原告
    足夠排班工作時數，雖經兩造激烈爭執、各持己見，但既如
    上述無從認定被告依系爭勞動契約負有給予每月特定工作時
    數義務，尚不存在每月工作時數下限之比較基準，則無論被
    告給予原告排班時數為何，均不生違反系爭勞動契約致原告
    工作時數不足受損問題，無另就此贅行調查必要，併予敘明
    。
(三)原告雖主張因被告短付薪資、津貼及獎金，受有精神上痛苦
    ，惟此僅涉及兩造間履約爭議而影響原告財產權，原告並未
    舉證被告行為有何侵害原告人格權或人格法益而情節重大，
    不符民法第195條第1項規定之慰撫金求償要件，原告請求被
    告賠償精神慰撫金500,000元無理由。
六、綜上所述，原告依系爭勞動契約之法律關係及民法第18條第
    2項、第195條第1項規定，請求被告給付700,000元，為無理
    由，應予駁回。
七、本件事證已臻明確，兩造其餘攻擊或防禦方法及所提證據，
    經審酌後認均不足以影響判決結果，不再逐一論述，附此敘
    明。
八、訴訟費用負擔之依據：民事訴訟法第78條。
中　　華　　民　　國　　111 　年　　3 　　月　　17　　日
                  勞動法庭  法  官  黃柏仁
以上正本證明與原本無異。　　
如對本判決不服，須於判決送達後20日之不變期間內，向本庭提
出上訴狀。（須按對造當事人之人數附繕本）
如委任律師提起上訴者，應一併繳納上訴審裁判費。　　　　　
中　　華　　民　　國　　111 　年　　3 　　月　　21　　日
                            書記官  張坤校